【裁判字號】    95,交聲,220
【裁判日期】    950831
【裁判案由】    違反道路交通管理處罰條例聲明異議
【裁判全文】
臺灣新竹地方法院交通事件裁定        95年度交聲字第220 號
移
異  議  人
即受處分人  甲○○
上列異議人即受處分人因違反道路交通管理處罰條例案件，對於
交通部公路總局臺中區監理所民國95年7 月26日中監違字第裁60
-GC0000000號裁決處分聲明異議，本院裁定如下：
    主  文
原處分撤銷。
甲○○汽車駕駛人，駕駛汽車經測試檢定酒精濃度超過規定標準
，處罰鍰新臺幣肆萬玖仟伍佰元，並吊扣駕駛執照壹年。
    理  由
一、按交通法庭認為聲明異議有理由或聲明異議雖無理由而原處
    分不當或違法者，應以裁定將原處分經聲明異議部分撤銷，
    並自為裁定，道路交通案件處理辦法第20條前段定有明文。
    次按汽車駕駛人飲用酒類或其他類似物後其吐氣所含酒精濃
    度超過每公升0.25毫克者，不得駕車，道路交通安全規則第
    114 條第2 款定有明文；又汽車駕駛人，駕駛汽車經測試檢
    定酒精濃度超過規定標準者，處新臺幣（下同）1 萬5,000
    元以上6 萬元以下罰鍰，並當場移置保管其車輛及吊扣其駕
    駛執照1 年；修正前道路交通管理處罰條例第35條第1 項第
    1 款亦定有明文。
二、第按，道路交通管理處罰條例所定罰鍰、吊扣證照、記點之
    裁罰，本屬行政罰之性質（參照行政罰法第1 條、第2 條亦
    將罰鍰、吊扣證照、記點之處分均定為行政罰），是以交通
    違規事件之裁罰，性質上屬於交通行政主管機關本於職權就
    公法上具體事件所為之決定而對外直接發生法律效果之單方
    行政行為；關於其新舊法之適用，參照94年2 月5 日公布施
    行之行政罰法第5 條規定：「行為後法律或自治條例有變更
    者，適用行政機關最初裁處時之法律或自治條例。但裁處前
    之法律或自治條例有利於受處罰者，適用最有利於受處罰者
    之規定」之意旨，應認關於交通違規案件之處罰，仍有「從
    新從輕原則」之適用。至此所謂「裁處時」，依最高行政法
    院89年9 月份第1 次庭長法官聯席會議決議意旨略謂：「依
    修正理由說明，包括訴願、再訴願及行政訴訟之決定或判決
    」，則在行政法院，原則上應適用其作成決定或判決時之法
    律，僅於修正前之法律較有利時，始例外適用修正前之法律
    。本院雖非行政法院，但因係依法就受處分人對於交通裁決
    所提出之聲明異議而為審理，與行政法院就受處分人對於行
    政處分提起行政訴訟而為審理之地位相似，自應比附援引同
    一法理而為適用，故仍應有「從新從輕原則」之適用。查以
    ：
（一）道路交通管理處罰條例第35條第1 項第1 款規定，前於94
      年12月28日修正，經行政院於95年6 月23日以院臺交字第
      0950087685號命令發布，自95年7 月1 日起施行，惟該條
      項款規定之內容，與修正前之內容並無不同，經比較新舊
      法後，認為原規定並未更有利於受處分人。
（二）再者，依修正前違反道路交通管理事件統一裁罰基準表規
      定，「駕駛人其吐氣所含酒精濃度超過每公升0.55毫克以
      上」者，如期限內繳納或到案聽候裁決，裁罰『新臺幣49
      ,500 元 』；至修正後裁罰基準表之規定，就「駕駛人其
      吐氣所含酒精濃度超過每公升0.55毫克以上」者，如期限
      內繳納或到案聽候裁決，裁罰『新臺幣49,500元』，比較
      新舊法後，修正前裁罰基準表規定並無有利於受處分人。
（三）是以，經新、舊法整體比較適用結果，修正前道路交通管
      理處罰條例第35條第1 項第1 款暨違反道路交通管理事件
      統一裁罰基準表之規定，並無有利於受處分人，故本件應
      適用裁決時即修正後道路交通管理處罰條例暨道路交通管
      理事件統一裁罰基準表等規定處理，先予敘明。
三、原處分機關交通部公路總局臺中區監理所（下稱臺中區監理
    所）移送意旨略以：異議人即受處分人甲○○於民國95年5
    月6 日凌晨1 時45分許，駕駛車號NO－1823號自用小客車，
    在大墩路與大墩5 街口前處，因「酒後駕車，經酒測值為0.
    86毫克」違規，經臺中市警察局第四分局依違反道路交通管
    理處罰條例第35條第1 項第1 款當場舉發。異議人於期限內
    到案，臺中區監理所遂於95年7 月26日以中監違第裁60-GC0
    000000號裁決書處罰鍰4 萬9,500 元並吊扣駕駛執照12個月
    。
四、異議人聲明異議意旨略以：依據行政罰法第26號規定，一罪
    不二罰，採「先刑法後行政」，監理機關裁決異議人繳納罰
    鍰4 萬9,500 元並執行吊扣駕照，顯然裁決有誤，今異議人
    被判處緩起訴處分並繳納6 萬元整，請撤銷行政罰鍰新臺幣
    4 萬9,500 元之處分等語。
五、經查：
（一）按「違反行政法上義務而受罰鍰、沒入或其他種類行政法
      罰之處罰時，適用本法。但其他法律有特別規定，從其規
      定。」；「本法所稱其他種類行政罰，指下列裁罰性之不
      利處分：一、限制或禁止行為之處分：…吊扣證照…。」
      ；「一行為同時觸犯刑事法律及違反行政法上義務規定者
      ，依刑事法律處罰之。但其行為應處以其他種類行政罰或
      得沒入之物而未經法院宣告沒收者，亦得裁處。前項行為
      如經不起訴處分或為無罪、免訴、不受理、不付審理之裁
      判確定者，得依違反行政法上義務規定裁處之。」；「本
      法自公布後一年施行。」，94年2 月5 日總統公布之行政
      罰法第1 條、第2 條第1 項、第26條及第46條分別定有明
      文，故而，行政罰法業已於95年2 月5 日生效施行。而本
      件異議人上開遭裁決罰鍰4 萬9,500 元，並吊扣駕駛執照
      12個月等行政罰之酒駕行為係在行政罰法生效施行後，固
      可應適用上開行政罰法之規定，惟查，異議人上開於95年
      5 月6 日酒醉駕車之同一事實，雖經員警以犯公共危險罪
      嫌移送臺灣臺中地方法院檢察署檢察官偵辦，然係經該署
      檢察官為緩起訴處分確定在案，此有臺灣臺中地方法院檢
      察署95年7 月7 日中檢惠執法95緩2722字第105954號函1
      紙在卷可稽。證諸前述，異議人上述酒後駕車違規之行為
      ，並未據臺灣臺中地方法院檢察署檢察官提起公訴而經法
      院判決有罪，即尚未經以刑事法律處罰，從而，自不得認
      異議人違反行政法上義務而受罰鍰4 萬9,500 元部分，應
      依行政罰法第26條第1 項前段規定，逕依刑事法律處罰之
      ，而不再爰依上開道路交通管理處罰條例等規定裁罰之，
      職是，異議人上開所辯無法據之為其有利之認定甚明。
（二）綜上所述，本件異議人於上揭時、地，駕駛汽車酒精濃度
      超過規定標準（超過0.55毫克以上），裁決機關認依前揭
      修正前道路交通管理處罰條例第35條第1 項第1 款、修正
      前違反道路交通管理事件統一裁罰基準表等規定，對異議
      人處4 萬9,500 元之罰鍰，並吊扣駕駛執照12個月，並無
      違法之處，異議意旨求為撤銷原裁決，非有理由。又異議
      人之異議雖無理由，然道路交通管理處罰條例已有修正，
      業如前述，經比較新舊法之結果，認為原規定並未更有利
      於受處分人，依從新從輕原則，自應適用修正後之相關規
      定，原處分機關就此部分裁處異議人罰鍰4 萬9,500 元，
      並吊扣駕駛執照12個月，原無違誤，惟因未及審酌新修正
      之法律規定，故原處分仍屬無從維持，爰由本院將原處分
      予以撤銷，並依修正後道路交通管理處罰條例第35條第1
      項第1 款，修正後違反道路交通管理事件統一裁罰基準表
      等之規定，裁罰異議人如主文第2 項所示，以資適法。
六、據上論斷，應依道路交通案件處理辦法第20條前段、修正後
    道路交通管理處罰條例第35條第1 項第1 款，裁定如主文。
中    華    民    國    95    年    8     月    31    日
                  交通法庭法  官  馮俊郎
以上正本證明與原本無異。
如不服本裁定，應於裁定送達後5 日內向本院提出抗告狀。
中    華    民    國    95    年    9     月    1     日
                          書記官  鄧雪怡


司法院資訊處製作；財團法人民間司法改革基金會備份。
